【裁判字號】    99,監宣,152
【裁判日期】    990730
【裁判案由】    聲請監護宣告等
【裁判全文】
臺灣高雄地方法院民事裁定             99年度監宣字第152號
聲  請  人  乙○○
應監護宣告  甲○○
人
上列聲請人聲請監護宣告事件，本院裁定如下：
    主    文
宣告甲○○（男，民國○○年○ 月○○日生、身分證統一編號：
Ｚ000000000號）為受監護宣告之人。
選定聲請人乙○○（男，民國○○年○ 月○○日生、身分證統一編號
：Ｚ000000000號）為受監護宣告之人之監護人。
指定李文正（男，民國○○年○○ 月○○日生、身分證統一號：
Ｚ0000000000號 ）為會同開具財產清冊之人。
聲請費用新臺幣壹仟元由受監護宣告之人甲○○負擔。
    理    由
一、聲請意旨略以：聲請人乙○○為應受監護宣告人甲○○之弟
    弟，甲○○於民國99年1 月17日因車禍而呈現極重度智能障
    礙，已達不能為意思表示或受意思表示，或不能辨識其意思
    表示之效果之程度，為此聲請對其為監護之宣告等語。
二、按「對於因精神障礙或其他心智缺陷，致不能為意思表示或
    受意思表示，或不能辨識其意思表示之效果者，法院得因本
    人、配偶、四親等內之親屬、最近一年有同居事實之其他親
    屬、檢察官、主管機關或社會福利機構之聲請，為監護之宣
    告。」，98年11月23日修正生效之民法第14條第1 項定有明
    文。又「法院應於鑑定人前訊問應受監護宣告之人。但有礙
    難訊問之情形或恐有害其健康者，不在此限。」、「監護之
    宣告，非就應受監護宣告之人之精神或心智狀況訊問鑑定人
    後，不得為之。」、「法院為監護之宣告時，應依職權就配
    偶、四親等內之親屬、最近一年有同居事實之其他親屬、主
    管機關、社會福利機構或其他適當之人選定一人或數人為監
    護人，並同時指定會同開具財產清冊之人。」，98年11月23
    日修正生效之民事訴訟法第602 條第1 項、第603 條、民法
    第1111條第1 項亦分別定有明文。
三、經查：聲請人主張之事實，有戶籍謄本、高雄醫學大學附設
    中和紀念醫院診斷證明書為據，本院為甲○○之精神狀況，
    經本院法官於鑑定人高雄醫學大學附設中和紀念醫院劉安詳
    醫師前訊問甲○○，點呼其名字，會隨聲音舉手動作，經鑑
    定人劉安詳醫師鑑定後認為：受鑑定人有時清醒有時不清醒
    ，無法對外界溝通，因顱部外傷開放性顱骨骨折及顱內出血
    性氣惱症，日常生活需他人協助，大小便無法自理，已達無
    法辨識其意思表示效果之程度，恢復機會可能有，可能要數
    年以後等語（見本院99年7 月30日鑑定筆錄），是依上揭鑑
    定結果，甲○○因上揭疾病致心智缺陷，顯已達不能為意思
    表示或受意思表示，或不能辨識其意思表示之效果之程度，
    應可認定。本院爰依法宣告甲○○為受監護宣告之人。
四、次查，聲請人乙○○為受監護宣告人甲○○之弟，有戶籍謄
    本1 份在卷可參，是本院審酌聲請人與受監護宣告人關係密
    切，聲請人亦有意願擔任監護人，現實際負責照顧受監護宣
    告人，是本院認由聲請人擔任監護人，應無不當之處，本院
    爰依上揭法條規定，選定聲請人乙○○擔任甲○○之監護人
    。又經本院選定之監護人即聲請人，自應依民法第1112 條
    規定，負責護養療治受監護宣告人甲○○之身體及妥善為財
    產管理之職務，一併敘明。
五、另就指定會同開具財產清冊之人部分，聲請人陳述：請本院
    指定甲○○之弟弟李文正擔任會同開具財產清冊之人等語。
    本院參酌，李文正為受監護宣告人甲○○之弟弟，是本院認
    由其擔任會同開具財產清冊之人，亦無不當，本院爰依上揭
    法條規定，指定李文正擔任會同開具財產清冊之人。又依民
    法第1113條準用同法第1099條之規定，於監護開始時，監護
    人對於受監護宣告人之財產，應會李文正，於2 個月內開具
    財產清冊並陳報法院，併此敘明。
六、依民事訴訟法第608 條第1 項，裁定如主文。
中    華    民    國    99    年    7     月    30    日
                        家事法庭  法官  何清富
正本係照原本作成。
如不服本裁定關於選定監護人及指定會同開具財產清冊之人等部
分，應於送達後十日內向本院提出抗告狀，並繳納抗告費新臺幣
1千元；其餘關於宣告監護之部分，不得抗告。
中    華    民    國    99    年    7     月    30    日
                                書記官  葉彥伶

司法院資訊處製作；財團法人民間司法改革基金會備份。
